臺灣高等法院臺中分院刑事判決　　　　　　　　九十二年度上更(一)字第三三號
　　上　訴　人　臺灣南投地方法院檢察署檢察官
　　上　訴　人
　　即　被　告　丁○○
　　選任辯護人　朱元宏律師
　　　　　　　　黃紫芝律師
　　　　　　　　盧永和律師
右上訴人因毒品危害防制條例案件，不服臺灣南投地方法院八十九年度訴字第四０二
號中華民國八十九年十一月二十一日第一審判決（起訴案號：臺灣南投地方法院檢察
署八十九年度偵字第二八０一號），提起上訴，經判決後，由最高法院發回更審，本
院判決如左：
    主      文
原判決撤銷。
丁○○連續販賣第二級毒品，處有期徒刑柒年肆月。扣案之第二級毒品安非他命貳拾
包（驗前含袋毛重拾伍點捌陸公克、合計總淨重拾點柒柒公克、驗餘總淨重貳拾
玖點零柒公克），除包裝用之塑膠分裝袋外均沒收銷燬之。包裝用之塑膠分裝袋貳拾
個、電子秤壹台及空塑膠分裝袋肆包，均沒收；販賣毒品所得新臺幣貳萬參仟伍佰元
，沒收之，如全部或一部不能沒收時，以其財產抵償之。
    事      實
一、丁○○於民國八十九年六、七月間，向綽號「阿福」之不詳姓名成年男子以每兩
    新臺幣（下同）二萬元（即每錢二千元）之價格販入第二級毒品安非他命後，原
    為自己施用，嗣因積欠他人債款，即意圖營利，基於販賣第二級毒品安非他命之
    概括犯意，在其南投縣埔里鎮○○路二四０號居所，先後自八十九年六月底、同
    年七月十二日、二十五日、八月九日中午，連續販賣第二級毒品安非他命一錢、
    二錢、半錢、一錢給梁原發（嗣改名為乙○○），價款分別為三千五百元、七千
    元、二千元、三千五百元，又於同年七月初、七月中旬、八月九日上午，在同一
    地點，連續販賣第二級毒品安非他命一錢、半錢、半錢給丙○○，價款分別為三
    千五百元、二千元、二千元，共計得款二萬三千五百元。嗣於八十九年八月九日
    十八時許，為警持搜索票在上址查獲，並扣得第一級毒品海洛因三包重十五．五
    六公克（淨重）、第二級毒品大麻０．七公克（含袋重）、裝海洛因勺子二支（
    此部分另案審理中）、所有第二級毒品安非他命二十包（驗前含袋毛重三十五．
    八六公克、合計總淨重三十．七七公克、驗餘總淨重二十九．０七公克）、所有
    供販賣第二級毒品所用電子秤一台、預備供販賣第二級毒品所用之空塑膠分裝袋
    四包，及計算機一台。
二、案經南投縣警察局移送臺灣南投地方法院檢察署檢察官偵查起訴。
    理      由
一、訊據上訴人即被告丁○○對於有向綽號「阿福」之男子購買安非他命，及在右揭
    時、地，為警查獲其所有之安非他命二十小包、電子秤一台及空塑膠分裝袋四包
    之事實，固不否認，惟以渠四次交付安非他命給梁原發，三次交付安非他命給丙○○，均低於其買入之價格，且梁原發均未給錢等語置辯，嗣於本院更審中又辯
    稱：原先大家要一起出資買安非他命，但他們沒有錢，渠有拿一錢、二錢給他們
    ，有時候會送給他們，有些是有跟他們講說以低於原價賣他們，一錢要賣二千元
    ，但渠從未向他們拿過錢，渠並無販賣安非他命之意圖等語。然查：
    被告確有於前揭時、地販賣第二級毒品安非他命給梁原發、丙○○等情，業據被
    告於警訊、偵查、原審及本院前審中供述明確，且被告於偵查中已供承：「：：
    安非他命買一兩是二萬元：：」（見偵查卷第二六頁），「安非他命裝成各一小
    包，以每小包二千元賣給梁原發，：：丙○○也來買過」，「（分裝一袋多重？
    ）半錢一袋：：」，「（丙○○何時來買？）八月九日凌晨來向我買一錢，：：
    ，也是三千五百元，約在一個月前開始買，沒注意多久來買一次」，「（賣安非
    他命）一兩可賺七千元左右」，「（安非他命）也是自己吃的，後來因欠別人錢
    ，才超過本錢轉賣給他們」等語（見偵查卷第七、八、二六至二八、六０頁），
    另證人丙○○於偵查中結證稱：「（向被告）買安非他命，半錢二千元」「（何
    日開始向被告買安非他命？）七月初開始」「最多買過多少忘了，大部份均買二
    千元，：：，只買安非他命」等語（見偵查卷第九七、一三八、一三九頁），而
    證人梁原發於原審亦到庭結證稱：「（有無向被告買安非他命？）有的，是在（
    八十九年）五至七月間，在他家，每次買一、二千元，買了二、三次」，「（是
    否當場交錢？）是的，我們是一手交錢，一手交貨」等語（見原審卷第三八頁）
    ，核與被告於偵查中自白販賣安非他命之情節大致相符。況且，安非他命係量少
    價昂之物，購買者若僅係供己之用，必盡力減少分裝磅秤以避免發生損耗，若非
    意圖販賣，被告豈有自備電子磅秤秤重分裝而故釀損失之理？再者，販賣毒品安
非他命係違法行為，非可公然為之，亦無公定之價格，不論任何包裝，均可任意
    分裝增減分量，而每次買賣之價量，亦可能隨時依雙方間之關係深淺、資力、需
    求量及對行情之認知、來源是否充裕、查緝是否嚴緊，購買者被查獲時供述購買
    對象之可能性風險之評估等，因而異其標準，並機動調整，非可一概而論，販賣
    之利得除經坦承犯行或價量俱臻明確外，委難察得實情，販賣之人從價差或量差
    中牟利方式雖異，其意圖營利之非法販賣行為則一；且販賣第二級毒品係屬重罪
    ，為法所不容，並經政府嚴加取締，茍非圖得販入與賣出之價差利益，販賣者豈
    有甘冒重刑之虞而貿然為之。本案證人梁原發、丙○○與被告均非至親，被告當
    無可能甘冒重典按購入價格轉售而毫無利得，是被告有營利之意圖甚明。至被告
    對購買安非他命及販賣之價格前後雖有不同之供述，然依前揭被告之供述及證人
    丙○○、梁原發之證述，足認被告買入安非他命之價格為一兩二萬元，而販賣安
    非他命之價格，確係半錢二千元，一錢三千五百元。被告嗣於審理時所辯轉讓安
    非他命給丙○○、梁原發每錢價格二千元，並未圖利，且他們都沒有拿錢給伊云
    云，顯為事後翻異卸責之詞，自不足採。又被告販賣安非他命給梁原發、丙○○
    之次數，雖有不同之供述，惟被告已自承上開交付安非他命予梁原發等人之時間
    為無誤，是本院以前揭認定有明確之時間、數量、價格之事實為正確。另證人梁
    原發於本院更審時雖供陳未向被告購買安非他命，係和被告一起出資購買安非他
    命，一起吸食云云，及本院前審囑託台灣南投地方法院與本院更審訊問丙○○時
    ，證人丙○○供述被告交給安非他命，每次要拿錢給被告，被告都不收錢云云，
    均與前揭所述之事證不同，應係事後迴護被告之詞，均不得採為被告有利之認定
    。此外，復有南投縣警察局南投分局警員持檢察官核發之搜索票於八十九年八月
    九日在被告位於南投縣埔里鎮○○路二四０號居處搜索，所扣得被告所有之安非
    他命二十小包、電子秤一台及塑膠分裝袋四包等物足稽，又扣案之疑似安非他命
    晶體二十包，經送請內政部警政署刑事警察局以呈色試驗法、氣相層析質譜分析
    法、核磁共振分析法鑑驗結果，確係第二級毒品甲基安非他命（驗前含袋毛重三
    十五．八六公克、合計總淨重三十．七七公克、驗餘總淨重二十九．０七公克）
    ，有該局八十九年九月二十一日刑鑑字第一二九六一三號鑑驗通知書一紙在卷可
    按（見偵查卷第一五九頁），本件事證已臻明確，被告意圖營利而販賣安非他命
    之犯行堪以認定，應依法論科。
二、按安非他命業經公告列為第二級毒品，係毒品危害防制條例第二條所稱之毒品，
    被告丁○○購入安非他命後，即以營利之意圖賣出第二級毒品安非他命，核其所
    為，係犯毒品危害防制條例第四條第二項之販賣第二級毒品罪。至被告於本院前
    審時認本件所涉與被告於八十九年五月七日被訴意圖販賣而持有第二級毒品犯行
    ，有裁判上一罪之關係云云，惟被告於八十九年五月七日為警查獲持有第二級毒
    品安非他命二十六包共重一百十九．一公克，公訴人雖認被告涉犯意圖販賣而持
    有第二級毒品犯嫌，然被告否認有何意圖販賣而持有第二級毒品犯行，並已經原
    審於八十九年九月二十日另案以八十九年度訴字第一九八號判決被告無罪確定，
    有該案判決書及台灣高等法院被告全國前案紀錄表各一份在卷足憑，且被告涉上
    開案件於八十九年五月七日經檢察官聲請原審羈押後，於五月二十六日交保後，
    才開始賣安非他命等情，業據被告於警訊中供述在卷，而被告係於八十九年六月
    初、七月初向「阿福」購入安非他命後，才賣出予梁原發等人，業據其於本案偵
  審中供述明確，足認被告本件販賣安非他命之犯意，係於八十九年六月初購入安
    非他命後，始另行起意基於營利之意圖賣出安非他命予梁原發等人，與前案被訴
    意圖販賣而持有第二級毒品犯嫌，並無何裁判上一罪關係，被告上開所陳，自不
    可採，先此敘明。被告前後多次販賣第二級毒品安非他命之行為，時間緊接，犯
    罪構成要件相同，顯係基於概括之犯意為之，為連續犯，依刑法第五十六條之規
    定論以一罪並加重其刑。其先後持有第二級毒品安非他命後進而販賣，其販賣前
    持有之低度行為，為販賣之高度行為所吸收，不另論罪。原審對被告論罪科刑，
    固非無見，然原審對被告販賣安非他命之時間、數量、價格，未為明確認定，且
    誤認被告亦曾販賣安非他命予戊○○（詳見後述），即有未當，被告上訴雖仍執
    前詞否認販賣，辯稱係轉讓或係與梁原發、丙○○一起購買吸食云云，雖不足採
    ，另檢察官上訴請求從重量刑，雖亦無理由，然原審判決既有可議之處，自應由
    本院將原審判決撤銷改判。爰審酌被告有施用毒品之前科，犯罪動機係前案交保
    再購入安非他命後，為償還欠款，明知安非他命係第二級毒品違禁物，仍予以賣
    出，助長吸用，戕害他人健康，惟販賣數量不多、所得僅二萬三千五百元等一切
    情狀，量處被告有期徒刑七年四月。公訴人雖具體求處有期徒刑十五年，惟本院
    經考量被告犯罪雖有施用毒品之前科，然係前案交保後購入安非他命，為償還欠
    款才另行起意賣出安非他命予他人之犯罪動機，且於警偵訊中坦承犯行，供出向
    其購買毒品之人，已見悔意之犯後態度等情狀，認量處如主文第二項所示之刑，
    已可收警惕之效。至扣案之安非他命二十包（驗前含袋毛重三十五．八六公克、
    合計總淨重三十．七七公克、驗餘總淨重二十九．０七公克），係查獲之第二級
    毒品，除塑膠分裝袋外，應依法宣告沒收銷燬之；塑膠分裝袋二十個及電子秤一
    台，係被告所有供本案犯罪所用之物，空塑膠分裝袋四包，係被告所有供預備犯
    罪所用之物等情，業據被告於警偵訊中供述在卷，均應分別依法宣告沒收之。又
    被告先後多次販賣毒品安非他命所得二萬三千五百元，為犯罪所得之財物，併依
    毒品危害防制條例第十九條第一項之規定沒收之，如全部或一部不能沒收時，以
    其財產抵償之。至扣案之第一級毒品海洛因三包重十五．五六公克（淨重）、第
    二級毒品大麻０．七公克（含袋重）、裝海洛因勺子二支，係被告供己施用毒品
    之物，非供其販賣毒品所用，業經被告於偵審中陳明在卷，與本件被告所犯販賣
    第二級毒品安非他命罪尚無直接關連，不得併同本案宣告沒收，另扣押之電子計
    算機一台，被告供稱係購買皮夾時所附，並未加以使用，既與本件犯罪無關，自
    毋庸加以沒收，附此說明。
三、公訴意旨另以：被告除前揭科刑之事實外，尚有販賣安非他命多次給梁原發、丙○○、戊○○，合計共賣出六兩重之毒品安非他命，共計圖得四萬二千元等情，
    另犯毒品危害防制條例第四條第二項之罪嫌。惟按被告之自白，不得作為有罪判
    決之唯一證據，仍應調查其他必要之證據，以察其是否與事實相符，刑事訴訟法
    第一百五十六條第二項定有明文。查公訴人認被告合計共賣出六兩重之毒品安非
    他命犯行無非以被告於警偵訊中之自白為其論據，然被告所犯事實，除前揭科刑
    部分之外，公訴意旨並無被告販賣安非他命之時間、數量、價格，以供查證，僅
    泛稱販賣多次，自不能據以認定被告有此部分犯行，且被告於審理中亦均否認販
    賣安非他命予戊○○而辯稱只與戊○○一同施用等語，核與證人戊○○證稱渠未
    向被告購買安非他命，僅一起施用等情相符，此外，復查無其他證據可資證明此
部分事實，依上開法條規定，就此部分犯行，原應為被告無罪之諭知，然公訴意
    旨認此部分與科刑部分有裁判上一罪之關係，故不另為無罪之判決，併此敘明。
四、據上論結，應依刑事訴訟法第三百六十九條第一項前段、第三百六十四條、第二
    百九十九條第一項前段、毒品危害防制條例第四條第二項、第十八條第一項前段
    、第十九條第一項，刑法第十一條前段、第五十六條、第三十八條第一項第二款
    ，判決如主文。
本案經檢察官甲○○到庭執行職務。
中      華      民      國      九十三      年      六    月  二十四    日
                                    臺灣高等法院臺中分院刑事第九庭
                                          審判長法  官  陳  筱  珮
                                                法  官  趙  春  碧
                                                法  官  張  國  忠
右正本證明與原本無異。
如不服本判決應於收受送達後十日內向本院提出上訴書狀，其未敘述上訴之理由者並
得於提起上訴後十日內向本院補提理由書（均須按他造當事人之人數附繕本）。
                                                書記官  林  玉  惠
中      華      民      國      九十三   年       六      月    二十五  日
附錄法條：
毒品危害防制條例第四條第二項：
製造、運輸、販賣第二級毒品者，處無期徒刑或七年以上有期徒刑，得併科新台幣七
百萬元以下罰金。                                                        Ｉ
